【裁判字號】    97,上更(二),196
【裁判日期】    971203
【裁判案由】    強盜
【裁判全文】
臺灣高等法院高雄分院刑事判決     97年度上更(二)字第196號
上  訴  人
即  被  告  乙○○
義務辯護人  莊博文律師
上列上訴人因強盜案件，不服臺灣高雄地方法院96年度訴字第23
61號民國96年8 月29日第一審判決（起訴案號：臺灣高雄地方法
院檢察署96年度偵字第6481號），提起上訴，判決後，經最高法
院第2 次發回更審，本院判決如下：
     主  文
原判決撤銷。
乙○○無罪。
     理  由
一、公訴意旨略以：被告乙○○於民國95年11月1 日16時12分58
    秒，以門號0000000000號行動電話撥打予原任職於慶威通運
    公司之同事丁○○所使用之門號0000000000號行動電話，告
    知欲強盜計程車之事，遭丁○○勸阻無效，乙○○即將1 把
    白鐵製西瓜刀預藏在藍色手提袋內，右手戴手術用之塑膠手
    套，並戴口罩遮住臉部下半部，意圖為自己不法之所有，基
    於強盜之犯意，自行騎乘機車至高雄市尋找作案之目標，於
    同日17時10分，乙○○在高雄市○○路與義華路口，攔乘被
    害人甲○○所駕駛之車牌號碼YQ-499號計程車往屏東縣高樹
    鄉方向行駛，行經屏東縣高樹鄉南華村南華大橋時，乙○○
    即將另1 只塑膠手套戴上，並指示甲○○往南華大橋沿堤防
    道路行駛，約於同日18時5 分行至往新南方向約800 公尺處
    時，以車行過頭為由，要求甲○○迴轉至約400 公尺處停車
    ，甲○○即下車小解，乙○○於甲○○上車後，即以右手自
    手提袋內取出預藏之前開白鐵製西瓜刀，再以左手勒住甲○○之頸部，喝令甲○○交出身上之財物，以此方式對甲○○
    施強暴、脅迫至不能抗拒。而甲○○見乙○○抽取上開西瓜
    刀時，即以左手抓取乙○○之手反抗未得逞遭割傷，再以右
    手撥開乙○○之左手，隨即跳離車內並跑上堤防，乙○○即
    駕駛前開甲○○所有之計程車逃離現場，而取得該部計程車
    ，並於同日18時10分48秒，以上開門號0000000000號之行動
    電話撥打電話予丁○○之門號0000000000號行動電話，告知
    已強盜取得1 部計程車，現在屏東縣里港鄉往高樹鄉之堤防
    邊，並詢問丁○○要怎麼辦，丁○○即告知將車停在該處人
    先離開，乙○○即將計程車棄置在屏東縣高樹鄉○○路與興
    產路旁。嗣於95年12月6 日，乙○○因持上開西瓜刀對其妻
    丙○○○施暴，經丙○○○報警後，為警在乙○○位於高雄
    縣鳳山市○○路19號之住處臥室內，起獲上開作案用之藍色
    手提袋1 個、口罩2 個，並在乙○○之枕頭下查獲作案用之
    西瓜刀1 把，因認被告乙○○涉犯刑法第330 條第1 項之加
    重強盜罪嫌等語。
二、公訴意旨認被告乙○○涉犯上開加重強盜罪嫌，係以：被告
    乙○○於警詢之供述；證人即被害人甲○○、證人丁○○、
    丙○○○及林忠文分別於警詢及偵查中之證述、通聯紀錄、
    屏東縣警察局重大刑案通報單、高雄縣政府警察局偵辦乙○○強盜案件所製作之職務報告及檢附之相片、地圖、里港大
    橋位置偵測之手機基地臺位置等資料、扣案之西瓜刀、藍色
    手提袋、口罩等物，為其論罪依據。
三、證據能力方面：
  (一)上訴人即被告（下稱被告）乙○○及辯護人雖爭執被告於96
    年2 月26日在警詢中所為之陳述，係毒癮發作情形下所為，
    不得作為證據云云。惟查，被告確有施用毒品前科，固有臺
    灣高等法院被告前案紀錄表在卷可按，惟經本院上訴審勘驗
    當日警詢錄音及錄影光碟，確定斯時承辦員警詢問時，係採
    一問一答方式為之，並無不當取供情形，且筆錄所載內容與
    詢問內容大致相符。而當日被告雖有精神不佳情形，惟其於
    員警詢以是否得繼續偵訊，則回答：「我現在精神狀況良好
    ，可以繼續接受訊問」，員警並曾兩度向被告確認其精神狀
    況是否良好（見警卷第6 頁、第10頁）；又被告陳述中有關
    ：1.經員警向被告提示扣案之西瓜刀，詢其是否為當日作案
    刀械，被告初則陳稱非該把刀械，並稱實際作案刀械應係置
    於家中2 樓之酒櫃內等語，經員警以電話聯絡被告之妻即證
    人丙○○○尋找未獲後，被告則稱：「那我就說這把刀子（
    西瓜刀）好了，不用再找了」等語。2.就警卷第5 頁所載有
    關被告回答「坐火車回家」部分，被告尚供稱：我本來要搭
    計程車，但不夠錢等語。3.警卷第6 頁，被告回答：「我是
    忘了將西瓜刀拿起來」部分，被告尚答稱：「我之前開遊覽
    車，怕跟人發生爭吵，所以將刀子放在手提袋內，約放了1
    年左右」。另稱：「我沒有想到帶刀子要做什麼」等語。4.
    警卷第7 頁被告回答：「我只告訴他，我要出去拼看看有沒
    有錢」部分，被告尚答稱：「我沒有跟丁○○說要去搶計程
    車」等語等部分，為筆錄所未記載之內容，亦經本院上訴審
    勘驗屬實，並製有勘驗筆錄在卷可稽（見上訴審卷第98頁、
    第117 至118 頁）。是在當日警詢製作筆錄過程中，員警既
    兩度確認被告精神狀態是否適合製作筆錄，被告仍稱「現在
    精神狀況良好，可以繼續接受訊問」；且於員警提示扣案刀
    械供其辨認時，則不僅明確陳稱其非用扣案刀械作案，甚且
    告知員警該作案刀械置放何處，及其何以會將刀子置於手提
    袋，併同當日其如何自屏東返回高雄之經過，均能清楚陳述
    ，且始終否認有強盜行為，辯稱其係因車資不足，而向司機
    表示要欠車資等情，顯見被告當日並無毒癮發作情事。從而
    ，被告是日於警詢所為之陳述，自具有證據能力。
  (二)被告及辯護人雖又爭執被告於96年2 月27日、96年3 月12日
    、96年3 月8 日、96年4 月23日分別於警詢及偵查中所為之
    陳述，係其於毒癮發作情形下所為，亦不具證據能力云云。
    然按，「被告以外之人於審判外之陳述，雖不符前4 條之規
    定，而經當事人於審判程序同意作為證據，法院審酌該言詞
    陳述或書面陳述作成時之情況，認為適當者，亦得為證據。
    當事人、代理人或辯護人於法院調查證據時，知有第159 條
    第1 項不得為證據之情形，而未於言詞辯論終結前聲明異議
    者，視為有前項之同意」，刑事訴訟法第159 條之5 定有明
    文。又基於訴訟程序安定性、確實性之要求，若當事人已於
    準備程式或審判期日明示同意以被告以外之人於審判外之陳
    述作為證據，而其意思表示又無瑕疵者，不宜准許當事人撤
    回同意（法院辦理刑事訴訟案件應行注意事項第93點參照）
    。本件被告及其辯護人原審時，業已同意前開證據具證據能
    力（見原審卷第42頁），依上開刑事訴訟法第159 條之5 及
    前揭法院辦理刑事訴訟案件應行注意事項第93點之規定，本
    院審酌上開證據並非非法取得；及被告於96年2 月26日警詢
    時，既無毒癮發作之情事，有如前述，且被告自96年2 月27
    日即經法院裁定予以羈押，有原審法院96年度聲羈字第243
    號卷可憑，是被告自法院諭知羈押之時起，亦無再行施用毒
    品之可能等情，堪認被告96年3 月12日、96年3 月8 日、96
    年4 月23日於警詢及偵查中為陳述時，並無因毒癮發作而致
    神智不清之可能，爰認被告前開供述筆錄，依其作成時之情
    況，以為之證據並無不當，且該供述復因被告之同意援用而
    具有證據能力。
  (三)另本件檢察官、辯護人及被告分別於本院準備程序時，就原
    審判決所引用各項證據（含傳聞證據、非傳聞證據及符合法
    定傳聞法則例外之證據）之證據能力，除有爭執之上開部分
    外，餘均同意有證據能力（見更(二)審卷第60至61頁），且於
    本院言詞辯論終結前，檢察官、被告及辯護人對於卷附上開
    爭執部分以外之具有傳聞證據性質之證據，既均已知其情，
    而未聲明異議，本院認除上開爭執部分已敘明如上外，其他
    卷附具有傳聞證據性質之證據，並無任何違法取證之不適當
    情形，以之作為證據使用係屬適當，自得採為認定事實之證
    據。
四、按犯罪事實應依證據認定之，無證據不得認定犯罪事實；又
    不能證明被告犯罪者，應諭知無罪之判決，刑事訴訟法第15
    4 條第2 項、第301 條第1 項分別定有明文。次按認定不利
    於被告之事實，須依積極證據，茍積極證據不足為不利被告
    事實之認定，即應為有利於被告之認定，更不必有何有利之
    證據；事實之認定，應憑證據，如未能發現相當證據，或證
    據不足以證明，自不能以推測或擬制之方法，以為裁判之基
    礎；且認定犯罪事實所憑之證據，雖不以直接證據為限，間
    接證據亦包括在內，然而無論直接證據或間接證據，其為訴
    訟上之證明，須於通常一般之人均不致有所懷疑，而得確信
    其為真實之程度者，始得據為有罪之認定，倘其證明尚未達
    到此一程度，而有合理之懷疑存在而無從使事實審法院得有
    罪之確信時，即應為諭知被告無罪之判決；又檢察官對於起
    訴之犯罪事實，仍應負提出證據及說服之實質舉證責任，倘
    其所提出之證據，不足為被告有罪之積極證明，或其指出證
    明之方法，無從說服法院以形成被告有罪之心證，基於無罪
    推定之原則，自應為被告無罪判決之諭知，最高法院30年上
    字第816 號、40年臺上字第86號、76年臺上字第4986號、92
    年臺上字第128 號判例可資參照。
五、訊據被告乙○○堅決否認有何持西瓜刀強盜甲○○之犯行，
    辯稱：當天我有搭澄清湖車行的計程車從建國路的住處去林
    園拿毒品，之後再搭原車到鹽埔要找友人「加建」借20萬元
    未果後，就回我位於屏東市○○路10之1 號的老家，當天我
    並沒有走南二高，也沒有到過高樹。又當天我雖然曾打好幾
    通電話給同事丁○○，但是並沒跟他說過我要去強盜，我也
    不曾在看電視時，向太太表示電視上播的強盜案很像是我做
    的。丁○○在本案案發的前幾天，曾趁我上班時，私下到我
    家找我太太，我知道這件事後，曾拿鐵器打他，之後沒幾天
    ，我就因為這件強盜案入獄，我很懷疑，為什麼這件強盜案
    只有丁○○及我太太知道等語。經查：
  (一)被告雖曾於96年2 月26日及同月27日警詢及偵查中自承，其
    曾於95年11月1 日16時至17時許，在高雄市○○路與義華路
    口，攔搭由被害人甲○○駕駛之車牌號碼YQ-499號計程車，
    並於車行至屏東縣高樹鄉南華大橋下堤防道路時，以其右手
    持握1 把白鐵製之西瓜刀，復以左手壓按甲○○額頭，並向
    甲○○陳稱：你不要緊張，我的車資不夠，我跟你商量我先
    給你一半，其他的一半車資請你2 、3 天後再來這裡拿等語
    ，詎甲○○竟棄車逃逸，之後，伊即將該計程車開至屏東縣
    高樹鄉○○村○路邊停放，另搭火車返家。又伊於是日確曾
    以所持用之門號0000000000號行動電話撥打張瑞詳所使用之
    門號0000000000號行動電話與丁○○聯絡等情（見警卷第4
    至8 頁、第9 至11頁）。惟核與其於96年2 月26日法院聲羈
    訊問時陳稱：伊沒有恐嚇司機，也沒有拿出刀子，因為伊是
    開遊覽車的，有隨身攜帶1 把水果刀在袋子內，刀子有露出
    袋子一點點，司機有看到，伊是好好的跟司機說，要司機改
    天到伊下車的地方收錢，伊會貼補他的損失，該司機沒有說
    話就將車開走了等語（見聲羈卷第4 至5 頁），並不相符；
    亦核與證人即被害人甲○○於警詢、偵查及原審證稱：當日
    那個人下午在高雄市○○路與義華路口攔我的車，說要去鹽
    埔，開到屏東那邊，已經傍晚了，我不知道路，對方報路讓
    我開車，到發生地點在高樹鄉南華村南華大橋下堤防道路往
    新南方向約400 公尺處，那個人由1 個深藍色袋子中用手拿
    出刀子，左手從我後方勒住我的脖子，我左手去抓住他的刀
    子，我右手去抓住他左邊的手鬆開我的脖子。他是在我下車
    去尿尿，當我再上車的時候，我坐在車上，一隻腳在車外，
    安全帶也還沒有繫上的時候，那個人就開始拿出刀子等語（
    見原審卷第72至79頁），就其係於何時、如何遭該為強盜之
    人以刀壓制之情節，與被告上揭所述內容，亦不相同，是被
    告前開於警詢及偵查中所為之自白，是否合於真實，實難令
    人無疑。
  (二)又於95年11月1 日強盜被害人甲○○之人，雖戴有口罩，然
    因甲○○曾與該行為人面對面談話，而見過該名人士之眼睛
    及鼻子，故可確定該人並非被告，且當時該名下手強盜之人
    係持正方型深藍色手提袋及呈半弧型之刀械，與警方扣案之
    手提袋及水果刀並不相同等情，迭據證人即被害人甲○○於
    96年3 月12日、96年4 月3 日偵查時證陳在卷（見偵卷第13
    至16頁、第68至70頁）。雖證人甲○○嗣於96年8 月2 日於
    原審審時陳述：我無法確認歹徒是否乙○○，因為搶我的人
    有戴口罩等語（見原審卷第75頁），然其仍堅詞：警卷照片
    上的刀子與伊當天所看到的不一樣，搶匪所提袋子的顏色是
    像國旗裡面的深藍色，與經提示之扣案提袋不同等語（見原
    審卷第77頁）。參以證人甲○○於96年4 月26日偵訊時證述
    ：時間已經過了半年，我的記憶越來越壞，我現在把東西放
    在哪裡馬上就忘記了，我很確定，歹徒不是拿提示照片的袋
    子和西瓜刀等語（見偵卷第82頁）；於原審證述：我記憶力
    不好，現在幾乎都快忘光了，因為我的腦海裡對刀子及袋子
    印象比較深，所以記得他刀子及袋子是什麼樣子等語（見原
    審卷第75頁、78頁）。顯然證人甲○○至原審審理時，係因
    時間經過，致對強盜行為人相貌記憶逐漸模糊，而手提袋及
    水果刀樣式，則因係屬較易記憶之事物，故至斯時證人甲○○方仍能確定強盜行為所持者與警方所扣案者並不符，是證
    人甲○○指認被告非強盜伊之人乙節，尚難認其證述有前後
    不一之情事。另參以證人即承辦員饒榮賢於偵查中證陳：甲○○我要製作他的筆錄，他不願意，他說好像我們警察要入
    人於罪，後來（96年）2 月25日我又有找甲○○到辦公室，
    他說袋子、刀子、口罩都不是（見偵卷第20頁）；甲○○我
    們有通知他來，他的口氣就說不是乙○○，他的意思好像警
    察為什麼要陷害別人等語（見偵卷第82頁）。本院審酌甲○○係本件之被害人，其無故遭人強盜賴以維生之計程車，甚
    且因之手部受傷，衡情應對該為強盜之人至為氣憤，然其卻
    於警方提出犯罪嫌疑人（即被告）供其指認時，明確陳稱被
    告並非為強盜之人，甚且質疑員警是否有意故入被告於罪，
    則被告確非證人甲○○所見強盜伊之人，殆可認定。
  (三)證人即承辦員警林忠文就是日證人甲○○於高雄市○○路與
    陽明路口搭載該名乘客後之行車路線為何，雖於偵查中證稱
    ：甲○○說他是於17時10分許，在高雄市○○路（應係義華
    路之誤）與陽明路口被叫車，開到屏東的鹽埔、高樹，後來
    他說自南二高下來就往里港方向往鹽埔，後來到了南華大橋
    就是高樹鄉，到了南華大橋橋下就叫他停到堤防旁等語（見
    偵卷第59頁），然核與證人甲○○於原審結證稱：當天該名
    強盜伊之人，係在高雄市○○路與義華路口攔搭伊所駕駛之
    計程車，表示欲前往屏東縣鹽埔鄉，而伊係自高屏大橋駛往
    屏東機場方向，並未進入屏東市區，亦未經過大仁藥專等語
    （見原審卷第75至76頁），明顯有異。本院審酌證人甲○○
    身為專業之計程車司機，縱其對於屏東部分地區之環境並不
    熟稔（此業經證人甲○○於原審證陳綦詳，見原審卷第76頁
    ），然其對於平日住居及攬客之大高雄地區，或接近高雄之
    屏東地區，必有相當之熟悉度，是其就當日搭載該名乘客後
    ，係自高屏大橋駛往屏東機場方向，並未進入屏東市區，亦
    未經過大仁藥專之路線，衡情當無誤認或誤述之可能；再參
    以如該強盜行為人確係被告，於被告無故強盜甲○○賴以維
    生之計程車，甚之造成甲○○手部受傷之情形下，依諸常理
    ，證人甲○○自無迴護被告，而故為不實證述之可能乙情以
    觀，堪認證人甲○○前開所述之行車路線，應較符合事實而
    為可採。而證人林忠文前揭所述路線，既與身為被害當事人
    之證人甲○○所述不同，且無其他證據證明其所述較證人甲○○所述合於事實，自難據之採為認定事實之依據，並進而
    為被告不利之認定。
  (四)被告於95年11月1 日當天下午，曾以門號0000000000號行動
    電話數次與證人丁○○持用之門號0000000000號行動電話聯
    繫之情，業經證人即被告之同事丁○○證述在卷（見警卷第
    15至17頁、原審卷第80至89頁、更(二)審卷第116 頁），是當
    天該門號0000000000號行動電話確係由被告持用乙節，應堪
    認定。而觀諸被告持用之門號0000000000號行動電話於95年
    11月1 日下午之通聯紀錄可知，當天下午15時58分6 秒被告
    所持之行動電話基地臺位置係在高雄市苓雅區○○○路57號
    7 樓頂；同日16時12分58秒、16時15分12秒之基地臺位置均
    在高雄縣鳳山市○○路○段410 號6 樓頂；17時24分2 秒之
    基地臺位置在屏東縣屏東市○○里○○路1518號12樓頂；17
    時25分16秒、17時28分45秒基地臺位置均在屏東縣九如鄉○○段280 地號；17時39分27秒16秒基地臺位置在屏東縣九如
    鄉東寧村15之3 號2 樓頂；18時10分48秒基地臺位置在屏東
    縣高樹鄉○○村○○路15-6號3 樓頂（見卷附通聯紀錄，警
    卷第30至33頁）。而依此通聯紀錄所示，顯見被告是日行經
    路線應係先自高雄市苓雅區○○○路附近往高雄縣鳳山市○○○路附近，再經高屏大橋往屏東縣屏東市○○路，復經海
    豐往屏東縣九如鄉、鹽埔鄉、高樹鄉（參更(二)審卷第51至55
    頁所附之屏東縣地圖所示），而與證人甲○○上開所述之行
    車路線係自高屏大橋往屏東機場方向，並未進入屏東市區，
    歧異頗大，是實難憑據該通聯紀錄顯示是日被告曾至屏東市
    甚或高樹鄉，即遽為被告不利之認定。況且，證人甲○○於
    案發是日係於95年11月1 日17時10分許，在高雄市○○路與
    陽明路口搭載該名強盜之男子之情，業經證人甲○○於案發
    是日即95年11月1 日晚間8 時餘於警詢時，即已陳明在卷（
    見警卷第12頁），衡情其自無誤述之可能，而堪認係屬真實
    。然依前開通聯紀錄所示，被告是日17時24分2 秒已身處位
    於屏東縣屏東市○○路1518號12樓頂之基地臺附近，則於17
    時許已屬下班交通尖峰時段之情況下，如謂證人甲○○於17
    時10分許搭載被告，而於約14分鐘後即已抵達屏東市○○路
    附近，實無可能。
  (五)至證人丁○○固於警詢及原審一再證陳：被告於是日曾打電
    話告訴伊，要去搶計程車，嗣並告知伊已搶了計程車等情事
    （見警卷第15至17頁、原審卷第80至89頁）；而證人即被告
    之妻丙○○○亦陳稱：丁○○曾打電話告訴伊，被告去搶計
    程車，之後被告亦親自曾告知伊有去搶過計程車等語（見警
    卷第20至23頁、第24至26頁、偵卷第58至60頁），惟此業為
    被告堅決否認。審諸證人丁○○就告知證人丙○○○被告強
    盜計程車之時間點，其於原審係陳稱：被告搶了計程車之後
    ，他叫我幫他打電話給他太太，說他已經去搶了計程車，看
    他太太是否可以幫他處理他30幾萬元的車子事故修理費用，
    我有幫被告打電話，我在同一天及隔天都有打電話，同一天
    及隔天被告的太太都有接到電話，但是同一天打的時候，我
    是打了好幾通電話，她才接電話等語（見原審卷第81至84頁
    ）；而與證人丙○○○同日於原審證陳：（95年）11月1 日
    下午，丁○○打電話給我的時候，我在做生意，我很忙，當
    時他打很多通，他說我先生搶計程車，我說不要騙我，第2
    天，他又打電話給我，說我先生真的去搶計程車等語（見原
    審卷第88至96頁），雖若合符節，然與證人丙○○○前於警
    詢及嗣於本院更(二)審所稱：95年11月2 日早上，被告的同事
    丁○○打電話給我，曾告訴我被告於95年11月1 日下午有犯
    下強盜計程車案等語（見警卷第21頁、見更(二)審卷第121 頁
    ），則有所歧異。復參以證人丙○○○就被告係於何時告知
    伊有強盜計程車之事，其初於96年2 月15日警詢證述：95年
    12月6 日晚上約6 、7 點時，我曾就此事詢問被告是否曾去
    搶計程車，被告告訴我確曾犯下強盜計程車的案子等語（見
    警卷第21至22頁）；然於96年2 月23日警詢則陳稱：伊第1
    次筆錄說被告是（95年）12月6 日告訴伊強盜的事，時間上
    是錯的，是在12月8 日才對等語（見警卷第25頁）；復於偵
    查中證陳：被告12月8 日告訴我，他在11月1 日搶計程車的
    事等語（見偵卷第58頁）；惟嗣於原審則改稱：是被告在（
    95年）12月4 日對我家暴之後，過了2 星期之後，我再去問
    被告，問他11月1 、2 日的事情。當時，看電視的時候，被
    告說那臺計程車好像他搶的那臺，已經上電視了，我就問他
    是不是有搶計程車，他說有，是在高樹那邊等語（見原審卷
    第89至90頁）；再於本院更(二)審審理時改稱：被告是在有一
    次看電視新聞播放的計程車強盜案時，自己說這是他在什麼
    地點做的，他跟我講這件事的時間，距離11月1 日大約快1
    個月等語（見更(二)審卷第121 頁），不僅前後所述有所不一
    ，且本件強盜案案發後，證人甲○○既係當日立即報警處理
    （此觀諸其警詢筆錄自明），則證人丙○○○陳稱，被告係
    遲至案發後或約近1 個月，或12月6 日、8 日，或12月4 日
    過後2 個星期，於觀看電視新聞播放該計程車強盜案時曾向
    其自承犯行等語，所述顯然違反「新聞立即性」之原則，是
    證人丁○○、丙○○○陳稱被告曾告知渠等強盜計程車乙事
    ，是否為真，實啟人疑竇。
  (六)證人丁○○雖於原審證稱：被告打第1 通電話給我時，他說
    要去搶計程車，當天是在下午約5 點多，他是以門號000000
    0000號行動電話，打我的門號0000000000號行動電話告訴我
    ，他要去搶計程車，經過4 、50分鐘到1 個小時的時間，他
    問我可不可以去高樹那邊載他，他說他已經搶了1 臺計程車
    等語（見原審卷第81至83頁）；而於本院更(二)審證稱：被告
    係於95年11月1 日下午4 點快5 點時，打電話告知伊欲搶劫
    計程車之事，當天該通電話是伊與被告聯繫之第1 通電話，
    過了1 、2 個鐘頭後，他跟我說他人現在高樹或大樹那邊等
    語（見更(二)審卷第115 至116 頁），惟觀諸卷附被告持用之
    門號0000000000號行動電話通聯紀錄，95年11月1 日被告第
    1 次與證人丁○○通聯之時間，係在該日15時58分6 秒，甚
    至第2 通電話通聯時間，亦係於同日16時12分58秒，有該通
    聯紀錄存卷足憑（見警卷第30頁），而該等時間顯均早於證
    人甲○○於案發是日即95年11月1 日晚間於警詢陳稱，伊是
    於95年11月1 日17時10分許，在高雄市○○路與陽明路口搭
    載1 名男子前往屏東縣鹽埔鄉之時間點（見警卷第12頁），
    則證人丁○○何以一再陳稱被告係於該日下午約5 時許，始
    第1 次撥打電話予伊，告知欲強盜計程車之意圖，其動機何
    在，誠難令人無疑。此外，再參以證人丙○○○於本院更(二)
    審訊以：與丁○○有無金錢借貸，或平素是否有所往來？等
    節，其答以：丁○○與被告是同事關係，他們2 人感情很好
    ，被告偶爾會帶丁○○回家，至於被告與丁○○間有無金錢
    往來，伊不知道，伊亦不曾借過任何金錢予丁○○，且除了
    被告帶丁○○回家曾見過面外，伊從未以電話與丁○○聯絡
    ，平常亦從未與丁○○有所往來等語（見更(二)審卷第119 至
    121 頁）；惟此則與證人丁○○陳稱：我去過被告家1 、2
    次，也曾去過丙○○○擺設在鳳山的攤位3 次，在本件案發
    前，我與丙○○○有常聊天，她也會主動打電話詢問我有關
    被告的事情，大部分都是丙○○○打給我的。在本件案發之
    前，我岳母去世時，我曾跟被告借過錢，但被告要我去跟丙○○○借錢，丙○○○有借給我2 萬元等語（見更(二)審卷第
    114 至115 頁），就渠2 人平日交往過程及程度，與證人丁○○所述已然大相逕庭，何以如此，著實啟人疑竇。另證人
    丁○○於本院更(二)審雖又陳述：因被告與同事一起去關仔嶺
    時，打電話向我說他們現在在那裡吃鮑魚，我就跟他開玩笑
    說，我也可以跟你姨子（妻姐）去喝咖啡，而隔天被告就拿
    西瓜刀來殺我等語（見更(二)審卷第115 頁）。然經本院質以
    ，被告僅因此事即欲持西瓜刀砍殺丁○○，顯不合常理，證
    人丁○○本尚堅稱：就是為了此事。嗣經本院詢以，你有無
    跟被告開玩笑說要跟他太太去喝咖啡？證人丁○○始陳稱：
    我是說要邀被告的太太及姨子（妻姐）去喝咖啡，我是笑笑
    的講，但是實際上我們並沒有去喝咖啡等語（見更(二)審卷第
    115 頁）。則證人丁○○與丙○○○2 人交情究竟如何？又
    該等交情是否影響渠2 人所為證詞之真實性？益發令人有疑
    。
  (七)按被告之自白，不得作為有罪判決之唯一證據，仍應調查其
    他必要之證據，以察其是否與事實相符。刑事訴訟法第156
    條第2 項定有明文。本件被告雖曾於警詢自白曾於95年11月
    1 日16時至17時許，在高雄市○○路與義華路口，攔搭由被
    害人甲○○駕駛之車牌號碼YQ-499號計程車，並於車行至屏
    東縣高樹鄉南華大橋下堤防道路時，以右手持握1 把白鐵製
    之西瓜刀，左手則壓按甲○○額頭，而於甲○○竟棄車逃逸
    後，復將該計程車駛至屏東縣高樹鄉○○村○路邊停放之情
    ，惟揆諸前開規定，被告此部分之自白，尚不得作為有罪判
    決之唯一證據。而經本院調查其他證據所得結果，證人甲○○迭於偵查中明確指證是日強盜伊者，並非被告，直至原審
    亦肯定證稱，扣案之手提袋、西瓜刀等物，與強盜伊之該名
    男子所持者，並不相同；而依據被告是日所持用之行動電話
    通聯顯示，不僅被告當日至屏東之行經路線，與甲○○所述
    者不同，且亦無可能於短短之約14分鐘之時間，甲○○所駕
    駛之計程車即自高雄市○○路與陽明路口駛至屏東市○○路
    附近；再證人丁○○、丙○○○就被告是否確曾告知渠等伊
    強盜計程車乙事，所述是否為真，又啟人疑竇，既均如上述
    ，則檢察官所提出之證據，顯尚不足為被告有罪之積極證明
    ，而無從說服本院以形成被告有罪之心證。此外，本院復查
    無其他積極證據，足以證明被告確有上述強盜犯行，犯罪自
    屬不能證明，依諸前揭刑事訴訟法第301 條第1 項之規定，
    自應為被告無罪之諭知。
六、原審未察，遽為被告有罪之判決，尚有未合。被告上訴意旨
    否認犯罪，執此指摘原判決不當，為有理由，自應由本院將
    之撤銷，另為被告無罪之判決。
七、被告雖聲請對證人丁○○、丙○○○及其本身為測謊，惟本
    院審酌測謊所得證據，並不具有再現性，且不得做為認定犯
    罪事實之直接且唯一之證據，又本案依諸卷存資料，既已足
    供本院審認被告犯罪事實之有無，自無再予測謊之必要，附
    此敘明。
據上論結，應依刑事訴訟法第369 條第1 項前段、第364 條、第
301 第1 項，判決如主文。
本案經檢察官張金塗到庭執行職務。
中    華    民    國    97    年    12    月    3     日
              刑事第一庭    審判長法  官  翁慶珍
                                  法  官  莊崑山
                                  法  官  徐美麗
以上正本證明與原本無異。
檢察官如不服本判決應於收受本判決後10日內向本院提出上訴書
狀，其未敘述上訴理由者，並得於提起上訴後10日內向本院補提
理由書狀（均須按他造當事人之人數附繕本）「切勿逕送上級法
院」。
被告不得上訴。
中    華    民    國    97    年    12    月     3    日
                                  書記官  賴梅琴


司法院資訊處製作；財團法人民間司法改革基金會備份。
